【裁判字號】    97,交易,391
【裁判日期】    970930
【裁判案由】    業務過失傷害
【裁判全文】
臺灣臺中地方法院刑事判決             97年度交易字第391號
公  訴  人  臺灣臺中地方法院檢察署檢察官
被      告  乙○○
選任辯護人  林益輝律師
上列被告因業務過失傷害案件，經檢察官提起公訴（96年度偵字
第24378號），被告於本院準備程序就被訴事實為有罪之陳述，
本院裁定改行簡式審判程序，判決如下：
    主    文
乙○○從事業務之人，因業務上之過失傷害人致重傷，處有期徒
刑柒月，緩刑貳年，緩刑期間付保護管束，並向指定之公益團體
、地方自治團體或社區提供捌拾小時之義務勞務。
    犯罪事實
一、乙○○（所涉公共危險部分，經檢察官另為不起訴處分）受
    僱於「巨業交通股份有限公司」（下稱巨業交通公司），擔
    任營業大客車駕駛，以駕駛營業大客車載客為業，為從事駕
    駛業務之人，於民國96年5月24日7時14分（起訴書誤載為7
    時20分），駕駛車牌號碼FP-621號營業大客車，沿臺中縣大
    甲鎮○○路○段由南往北方向行駛，行經臺中縣大甲鎮○○
    路○段720號前方路段時，適其行向路口燈光號誌為紅燈，遂
    將駕駛之前開大客車停在快車道上等紅燈，乙○○原應注意
    公路汽車客運業班車，應依營運路線許可證所核定之路線起
    點、經過地點、終點、里程行駛營運並停靠核定之站位上下
    客，並汽車臨時停車，開啟車門時，應注意行人、其他車輛
    ，並讓其先行，而依當時天候晴、日間自然光線、直路、柏
    油路面、道路乾燥無缺陷、無障礙物、視距良好等情形，並
    無不能注意之情事，竟疏於注意，未依車輛順行方向先將前
    開大客車駛至緊靠道路右側，而在其車右側前後輪胎外側距
    離路面邊緣已逾3公尺之快車道停等紅燈時，且未注意該大
    客車後方有無來車，即貿然開啟車門任由乘客戊○○○下車
    ，適徐聖忠（經檢察官另為不起訴處分）騎乘車牌號碼F9D-
    509號重型機車沿同路段由南往北方向，自乙○○所駕前開
    大客車右後方駛來，突見蕭陽金釵自該大客車下車，閃避不
    及而騎車撞擊戊○○○，致戊○○○受有頭部外傷併腦出血
    及嚴重腦挫傷、水腦症、右骨骨折、顱骨缺損等傷害，經送
    至光田綜合醫院急救及治療後，仍因腦出血及挫傷殘留永久
    性神經障礙，嚴重影響其認知功能，已達嚴重腦部功能障礙
    ，於身體、健康有重大難治之重傷害。嗣經戊○○○之子丁○○報警處理而查獲上情。
二、案經戊○○○之配偶丙○○委由丁○○訴由臺中縣警察局大
    甲分局報請臺灣臺中地方法院檢察署檢察官偵查起訴。
    理    由
一、訊據被告乙○○對於上揭犯罪事實均坦承不諱，並據告訴代
    理人丁○○指訴綦詳，復據證人徐聖忠於警詢時證述明確，
    且有道路交通事故調查報告表(一)、(二)、道路交通事故現場圖
    1份、光田綜合醫院96年9月19日診斷證明書及96年11月23日
    (96)光醫事字第9600921號函各1份、臺中縣警察局大甲分局
    大甲交通分（小）隊處理道路交通事故談話記錄表2份、現
    場及車損照片12張、車牌號碼FP-621號營業大客車上監視錄
    影光碟1片在卷足憑，且經臺灣臺中地方法院檢察署檢察官
    勘驗監視錄影光碟確認無誤，並製有勘驗筆錄1份及勘驗照
    片20張在卷足參。按刑法第10條第4項規定：「稱重傷者，
    謂下列傷害：一、毀敗或嚴重減損一目或二目之視能。二、
    毀敗或嚴重減損一耳或二耳之聽能。三、毀敗或嚴重減損語
    能、味能或嗅能。四、毀敗或嚴重減損一肢以上之機能。五
    、毀敗或嚴重減損生殖之機能。六、其他於身體或健康，有
    重大不治或難治之傷害。」，查被害人戊○○○因本件交通
    事故受有頭部外傷併腦出血及嚴重腦挫傷、水腦症、右骨骨
    折、顱骨缺損等傷害，經送醫急救及治療後，仍因腦出血及
    挫傷殘留永久性神經障礙，現鼻胃管灌食，穿脫衣服、大小
    便起居、入浴均需人照顧，終身不能從事任何工作，日常生
    活均需人扶助，且因左側腦部挫傷、出血，嚴重影響其認知
    功能，已達嚴重腦部功能障礙，於身體、健康有重大難治之
    重傷害，此有光田綜合醫院96年9月19日診斷證明書及96年
    11月23日 (96)光醫事字第9600921號函各1份附卷可按，足
    認被害人因本件交通事故所受之傷勢，已屬重傷害無訛。且
    按汽車臨時停車，開啟車門時，應注意行人、其他車輛，並
    讓其先行，道路交通安全規則第112條第3項定有明文；又按
    公路汽車客運業班車，應依營運路線許可證所核定之路線起
    點、經過地點、終點、里程行駛營運並停靠核定之站位上下
    客，汽車運輸業管理規則第40條亦定有明文。本件被告駕駛
    營業大客車，駕車自應注意上述道路交通安全規定，且依當
    時天候晴、日間自然光線、直路、柏油路面、道路乾燥無缺
    陷、無障礙物、視距良好等情形，此有前開道路交通事故調
    查報告表(一)在卷可參，並無不能注意之情事，依道路交通事
    故現場圖所示，被告竟疏於注意，未依車輛順行方向先將前
    開大客車駛至緊靠道路右側，即在其車右側前後輪胎外側距
    離路面邊緣已逾3公尺之快車道上停等紅燈之際，且未注意
    該大客車後方有無來車，即貿然開啟車門任由被害人戊○○○下車，致被害人遭徐聖忠騎乘之前開機車行經該地點時，
    因被害人臨時自該地點下車，閃避不及而撞擊被害人，並肇
    致被害人因此受有前開重傷害，被告對於本件交通事故之發
    生顯有過失，且偵查中檢察官將本案卷證送請臺灣省臺中縣
    區車輛行車事故鑑定委員會及臺灣省車輛行車事故覆議鑑定
    委員會鑑定結果，亦均認定被告原應在公車站牌處依規定停
    車上下乘客，惟其應乘客要求在非公車站牌處之快車道上開
    啟車門允許乘客下車，造成乘客下車時被撞，就本件交通事
    故有肇事責任，此有臺灣省臺中縣區車輛行車事故鑑定委員
    會97年1月9日中縣鑑字第0975500048號函所檢附之分析意見
    及臺灣省車輛行車事故覆議鑑定委員會97年2月25日覆議字
    第0976200677號函各1份附卷可參。又被告前揭過失，直接
    造成被害人受有前揭重傷害，二者間具有相當因果關係至明
    。被告之自白應與事實相符，本件事證明確，其犯行堪以認
    定。
四、被告受僱於巨業交通公司擔任營業大客車駕駛，以駕駛營業
    大客車載客為業，為從事駕駛業務之人，其於執行業務中因
    過失致被害人重傷，核其所為，係犯刑法第284條第2項後段
    之業務過失致重傷罪。爰審酌被告為從事業務之人，負有較
    一般人更高之注意義務，且被害人戊○○○因此傷害已呈鼻
    胃管灌食、日常生活均需人扶助之狀態，所受損害重大，然
    無證據顯示本件係因被告強行驅趕被害人下車肇致車禍事故
    發生，並被告已先行賠償被害人家屬30萬元，希以為部分賠
    償金，然雙方對和解金額差異甚大，尚而無法達成和解，兼
    衡酌被告犯後均坦承犯行，及被告先前未曾受有期徒刑以上
    刑之宣告，有臺灣高等法院被告前案紀錄表1份在卷可按，
    堪認被告素行尚佳等一切情狀，量處如主文所示之刑。再被
    告未曾因故意犯罪受有期徒刑以上刑之宣告，有臺灣高等法
    院被告前案紀錄表附卷可稽，且被告係因一時過失，致罹刑
    章，並其於肇事後，於檢察官偵查中及本院審理時，始終坦
    承犯行不諱，對肇事經過猶無隱瞞或虛偽捏詞之情事，且於
    本院審理中主動給付30萬元予被害人家屬，希以為部分賠償
    金，有支票影本2紙在卷可查，足見其已知悔悟，併依卷證
    所示，告訴人家屬之所以不同意與被告和解，容或係因雙方
    對於和解金額及車禍之經過認知不同而已，自不宜僅以雙方
    至今尚未和解，即斷然否定被告知錯悔悟之意，乃本院綜合
    審酌上情，認被告經此論罪科刑之教訓，當知警惕，應無再
    犯之虞，本院認其所宣告之刑，以暫不執行為適當，爰依刑
    法第74條第1項第1款規定，併宣告緩刑2年。惟被告未能遵
    守交通規則，因而肇事致人受重傷，守法觀念顯有不足，為
    使被告於緩刑期間內，仍深知戒惕，避免緩刑之宣告遭撤銷
    ，且導正其行為與法治之觀念，爰併宣告其於緩刑期間內，
    向指定之公益團體、地方自治團體或社區，提供八十小時之
    義務勞務，並依刑法第九十三條第一項第二款之規定，應於
    緩刑期間付保護管束，期能使被告於義務勞務過程及保護管
    束期間，確切明瞭其行為所造成之損害，並培養正確法治觀
    念。至於被告究應向何公益團體、地方自治團體或社區提供
    義務勞務，屬執行之問題，應由執行檢察官斟酌全案情節及
    各公益團體、地方自治團體或社區之需求，妥為指定，併予
    敘明。
據上論斷，應依刑事訴訟法第273條之1第1項、第299條第1項前段
，刑法第284條第2項後段、第74條第1項第1款、第2項第5款、第
93條第1項第2款，刑法施行法第1條之1，判決如主文。
本案經檢察官甲○○到庭執行職務。
中    華    民    國    97    年    9    月    30    日
                  交通法庭    法  官  戴博誠
上正本證明與原本無異。
如不服本判決，應於收受送達後10日內向本院提出上訴書狀（應
敘述具體理由並附繕本）。
上訴書狀如未敘述理由，應於上訴期間屆滿後20日內補提理由書
於本院。
                              書記官  林政佑
中    華    民    國    97    年    9    月    30    日
【附錄本案論罪科刑法條】
刑法第284條第2項：
從事業務之人，因業務上之過失傷害人者，處1年以下有期徒刑
、拘役或1千元以下罰金，致重傷者，處3年以下有期徒刑、拘役
或2千元以下罰金。


司法院資訊處製作；財團法人民間司法改革基金會備份。
